【裁判字號】    97,訴,380
【裁判日期】    970612
【裁判案由】    偽證等
【裁判全文】
臺灣屏東地方法院刑事判決               97年度訴字第380號
公  訴  人  臺灣屏東地方法院檢察署檢察官
被      告  乙○○
上列被告因偽證等案件，經檢察官提起公訴（96年度偵字第1219
號），本院判決如下：
    主  文
乙○○所犯如附表所示之贓物罪，各處如附表所示之刑，應執行
拘役壹佰日，如易科罰金，以新臺幣壹仟元折算壹日。
被訴偽證部分無罪。
被訴故買贓物部分（即故買李憲林失竊物品部分）公訴不受理。
    事  實
一、乙○○係址設屏東市○○街25巷28弄11號「源通資源回收場
    」之負責人，平日經營舊貨、電纜線等資源回收物品之收購
    ，其明知甲○○（所犯竊盜罪業經本院以96年度易字第1024
    號判決在案）並未提出合法來源證明，其復未詢問該人姓名
    、聯絡方式及要求提出身分證明文件，資以在店內所設登記
    簿上登錄出賣人及交易資料，而在預見甲○○所持往源通資
    源回收場變賣之不鏽鋼橫向拉門、鐵條等物均為贓物亦不違
    背其本意情形下，竟基於故買贓物之不確定故意，分別為下
    列故買贓物之犯行：
  (一)於民國96年5 月31日凌晨1 時30分後之某時，在上開資源回
    收場內，向甲○○以新臺幣（下同）2,000 餘元之價格，買
    受甲○○於96年5 月31日凌晨1 時30分許在屏東縣萬丹鄉○
    ○村○○路365 號前所竊取李玉鳳所有之不鏽鋼橫向拉門1
    座。
  (二)於96年6 月11日凌晨後某時，在上開資源回收場內，向甲○
    ○以1,000 元之價格，買受甲○○於96年6 月11日凌晨某時
    在屏東縣萬丹鄉○○村○○路832 號附近之陳桔清家族墓園
    所竊取之不鏽鋼橫向拉門1 座。
  (三)於96年6 月12日凌晨1 時後之某時，在上開資源回收場內，
    向甲○○以3,000 元之價格，買受甲○○於96年6 月12日凌
    晨1 時許在屏東縣萬丹鄉○○村○○段44號地號（即屏東縣
    萬丹鄉社皮村社皮115-3 號）所竊取石金福所有之不鏽鋼橫
    向拉門1 座。
  (四)96年6 月18日15時後之某時，在上開資源回收場內，向甲○
    ○以1,000 元之價格，買受甲○○於96年6 月18日15時許在
    屏東縣萬丹鄉○○路○ 段59號185 號前所竊取林景秋所有之
    鐵條1 批。
  (五)乙○○於96年6 月12日8 時10分許將向甲○○所收買之不鏽
    鋼橫向拉門（為甲○○所竊取李憲林之物）載運至屏東縣萬
    丹鄉○○村○○○路22-21 號旁簡政山所經營之欣泰五金資
    源回收場變賣，嗣於同日11時30分許為警在欣泰五金資源回
    收場內查獲，始循線查知甲○○涉犯竊盜罪嫌，並依甲○○
    之供述而查悉上情（乙○○向甲○○收買李憲林失竊之不鏽
    鋼橫向拉門部分，另經本院為不受理判決，詳如後述）。
二、案經臺灣屏東地方法院檢察署檢察官自動檢舉偵查起訴。
    理  由
甲、有罪部分
壹、程序方面：
一、按被告以外之人於偵查中向檢察官所為陳述，除顯有不可信
    之情況者外，得為證據，刑事訴訟法第159 條之1 第2 項定
    有明文。偵查中對被告以外之人（包括證人、鑑定人、告訴
    人、被害人及共同被告等）所為之偵查筆錄，或被告以外之
    人向檢察官所提之書面陳述，性質上均屬傳聞證據。惟現階
    段刑事訴訟法規定檢察官代表國家偵查犯罪、實施公訴，依
    法其有訊問被告、證人及鑑定人之權，證人、鑑定人且須具
    結，而實務運作時，檢察官偵查中向被告以外之人所取得之
    陳述，原則上均能遵守法律規定，不致違法取供，其可信度
    極高，是以，除反對該項供述得具有證據能力之一方，已釋
    明「顯有不可信之情況」之理由外，不得遽指該偵查中之陳
    述不具證據能力。查證人甲○○於偵訊中已具結證述，且於
    審理中復經本院傳喚到庭具結作證，自已充分保障被告之對
    質詰問權，又本院亦查無檢察官在上開偵訊時有任何以不正
    方法訊問而有顯不可信之情況，是依上開規定，證人甲○○
    於偵查中之證述，自有證據能力。
二、按被告以外之人於審判外之言詞或書面陳述，除法律有規定
    者外，不得作為證據，刑事訴訟法第159 條固定有明文，惟
    被告以外之人於審判外之陳述，雖不符同法第159 條之1 至
    之4 規定，而經當事人於審判程序同意作為證據，法院審酌
    該言詞陳述或書面陳述作成時之情況，認為適當者，亦得為
    證據。又當事人、代理人或辯護人於法院調查證據時，知有
    第159 條第1 項不得為證據之情形，而未於言詞辯論終結前
    聲明異議者，視為有前項之同意，此亦據同法第159 條之5
    規定甚明。查證人甲○○、證人即被害人李鳳玉、陳桔清、
    石金福、林景秋於警詢中之證述，均係被告以外之人於審判
    外之書面陳述，屬於傳聞證據，惟檢察官及被告於本院審判
    程序中均未對於上開證據爭執其等證據能力，本院審酌上開
    言詞陳述作成時之證據取得過程並無瑕疵，且與待證事實具
    有關連性等情況，認為適當，應認依刑事訴訟法第159 條之
    5 第1 項之規定，得為證據，而有證據能力。
貳、實體方面
一、訊據被告乙○○固坦承曾於96年6 月11日前共向甲○○購買
    3 次不鏽鋼等物品，然矢口否認有何故買贓物犯行，辯稱：
    伊並不知甲○○所持往販賣之物品係贓物，伊有問甲○○物
    品從何而來，甲○○回稱係幫人家拆房子剩下的門，因為伊
    當時剛開業，雖設有登記簿，因若予以登記別人會不賣給伊
    ，故未為登記云云。惟查：
  (一)另案被告甲○○分別於上開時、地竊取李玉鳳、陳桔清、石
    金福不鏽鋼橫向拉門各1 座及林景秋之鐵條1 批等情，業據
    證人甲○○於警詢、偵訊中及本院審理時證述明確，並核與
    證人即被害人李玉鳳、陳桔清、石金福、林景秋於警詢中證
    述之情節大致相符，並有指認失竊現場照片共14幀在卷可按
    （見屏警刑偵竊 (州)字第0960038810號卷第123-125、128-
    131 頁），甲○○所犯上開竊盜犯行，復經本院以96年度易
    字第1024號判決有罪在案，亦有上開刑事判決在卷可參（見
    本院卷第21-24 頁）。
  (二)又甲○○確實於上開時、地所竊得之不鏽鋼橫向拉門等物、
    林景秋之鐵條等物，各於行竊後旋即載運至被告所經營之「
    源通資源回收場」變賣等情，業據證人甲○○於警詢中證稱
    ：伊於96年6 月某日凌晨2 、3 時許於屏東縣萬丹鄉○○路
    365 號竊取之不鏽鋼鐵門（即上開事實一(一)部分）、於96年
    6 月某日凌晨2 、3 時許於屏東縣萬丹鄉○○路832 號所竊
    取之不鏽鋼鐵門（即上開事實一(二)部分）、於96年6 月某日
    凌晨4 、5 時許於屏東縣萬丹鄉○○村○○路115-3 號竊取
    之不鏽鋼鐵門（即上開事實一(三)部分）、於96年6 月某日凌
    晨2 、3 時許於屏東縣萬丹鄉○○路59巷185 號前竊得之鐵
    條1 批（即上開事實一(四)部分），分別均係以竊得之車號D6
    －2457號自小貨車載運至被告所經營之資源回收場變賣，所
    得依次各約2,000 、1,000 、3,000 及1,000 餘元等語（見
    同上警卷第11、14-17 頁），及其於本院審理時證稱：伊偷
    來的東西有時馬上賣，有時放好幾天再賣，就等伊有空的時
    候再拿去賣等語（見本院卷第30頁），再被告就甲○○曾持
    不銹鋼門等物品前往變賣等情亦不否認，是此部分之事實，
    堪以認定。
  (三)又查，近年來鋼鐵價格飆漲，宵小竊取鋼鐵等金屬物品持至
    資源回收場變賣之情事屢見不鮮，而被告為經營資源回收業
    者，警察亦常至回收場查訪贓物並為政令宣導，被告自應有
    相當之警覺。況甲○○所持往被告所經營之資源回收場變賣
    之物品，均係拆卸之不鏽鋼鐵門及鐵條等物，此等物品均非
    一般家庭會自行拆卸而予以變賣之物，而甲○○卻能一再持
    橫向拉門販賣予被告，被告竟無起疑而確認來源無誤，以避
    免觸法，實有違一般生活經驗。再資源回收場所收購者為回
    收可處理之物品，不若新品可提供來源證明，是業者為確保
    所收購物品並非來路不明之贓物，而避免觸法風險，通常會
    逐一登記所收購之回收物品名、數量，留下出賣人之姓名、
    電話或登記其使用之交通工具，並核對身分證件，或有填寫
    收據交出售人簽收，以供後續追查。而以贓物罪之本質在處
    罰隱匿他人財產犯罪所得之行為，以排除被害人追查及請求
    返還受損財物之困難，並阻斷財產犯罪者之銷贓管道，是以
    ，回收業者受讓持有物品欲主張合法權源，負擔證明來源之
    不利益，亦屬合理之風險分配。然被告亦自承：伊有覺得甲
    ○○怪怪的，並有問他的名字及記住車牌等情（見本院卷第
    32頁），惟卻未要求甲○○出示身分證件並予以登記查核，
    是依被告所述交易常態及職業判斷，自應詢明並核對交易人
    身分資料，或抄下載運交通工具車牌號碼，據以如實記載交
    易紀錄，始能合理交待物品合法來源，而當時被告既有踐行
    秤重常態計價程序，已如其供承在卷，自應有餘暇於充分檢
    視該物後，同時進行查證來源之程序始合情理，卻捨此怠未
    登記收購物品來源，顯然對於本件所收購物品是否為贓物並
    不在意，只要銀貨兩訖，即不問來源，任予買受，已然有違
    行業及個人之交易常習，其即有容任所買受物縱屬贓物因此
    無法查贓亦不違背本意之情，況被告亦供承：係因同行競爭
    激烈，如查明前往出賣人之身分，會造成人家不敢來變賣而
    影響業績等語，益徵其主觀上亦知悉出賣人所變賣之物品顯
    有係贓物之可能故不予登記即故買之。
  (四)綜上所述，被告未能查核甲○○之身分以確保財物來源正當
    ，且其買受者係不鏽鋼鐵門及鐵條等物並非家庭生活所常見
    之交易情節，足證被告應有故買贓物認識無誤。本件事證明
    確，被告犯行堪以認定
二、核被告乙○○所為，均係犯刑法第349 條第2 項之故買贓物
    罪（如附表所示）。被告所犯上開4 罪間，犯意各別，行為
    互殊，應予分論併罰。爰審酌被告素行、教育程度、係經營
    資源回收場之業者，因貪圖蠅頭小利而故買贓物，助長竊盜
    風氣，犯後復矢口否認，尚未見悔悟之意，惟念本件贓物價
    值非鉅，情節非重等一切情狀，分別量處如主文所示之刑，
    並定其應執行刑，併依其資力、社會地位等節諭知易科罰金
    之折算標準。
乙、無罪部分
一、公訴意旨略以：被告乙○○在明知上情及甲○○所出售之前
    述物品均未事先拆毀，竟96年10月30日上午11時許，在臺灣
    屏東地方法院檢察署（下稱屏東地檢署）檢察官就96年度偵
    字第5670號被告甲○○案件具結後作證，對於該案案情有重
    要關係之事項，虛偽陳述：甲○○賣給我的白鐵2 次，是白
    鐵（即不銹鋼）門窗，但是都拆爛了，都是一截一截的，我
    今年（96年）被抓那一次是他（指甲○○）最後一次賣給我
    等語。嗣經檢察官訊問甲○○竊盜之案情及其所出售所竊得
    之鏽鋼鐵門均係未拆毀等情後，而查知上情，因認被告涉犯
    刑法第168 條之偽證罪嫌等語。
二、按犯罪事實應依證據認定之，無證據不得認定犯罪事實；又
    不能證明被告犯罪者，應諭知無罪之判決，刑事訴訟法第
    154 條第2 項、第301 條第1 項分別定有明文。又刑法第
    168 條規定證人依法作證時，必須對於案情有重要關係之事
    項，為虛偽之陳述，始負偽證罪之責，所謂於案情有重要關
    係之事項，係指該事項之有無，足以影響於裁判之結果者而
    言，如非於案情有重要關係之事項，故意為虛偽之陳述，固
    與該條規定不合，即對於案情有重要關係之事項所述不實，
    而非出於故意者，仍難以偽證罪論（最高法院29年上字第
    2341號、30年上字第2032號及71年台上字第8127號判例意旨
    參照）。
三、公訴人認被告乙○○涉有上開偽證罪嫌，無非係以證人甲○
    ○於偵訊中之證述為其論據。惟查：
  (一)證據能力方面：本件證人甲○○於警詢中之供述，其性質雖
    屬傳聞證據，且查無符合刑事訴訟法第159 條之1 至之4 條
    之情形，惟其等所為之上開警詢筆錄，業經檢察官及被告均
    就其證據能力均不爭執，本院審酌其作成時之證據取得過程
    並無瑕疵，且與待證事實具有關連性等情況，認為適當具有
    證據能力，依上開規定，自具有證據能力。又證人甲○○於
    偵查中經具結之證述，依刑事訴訟法第159 條之1 第2 項規
    定，亦具證據能力（理由均詳如前述）。
  (二)實體方面：訊據被告乙○○固坦承有向甲○○收購3 次白鐵
    （不鏽鋼）、廢鐵之事實，惟堅決否認有何偽證之犯行，辯
    稱：甲○○所販售與伊者均係一截一截拆開的，因甲○○不
    滿伊向警察指認他，才會稱賣給伊都是整組的門等語。經查
    ：
  1.被告固於屏東地檢署檢察官以96年度偵字第5670號被告甲○
    ○案件具結後作證時證稱：「甲○○賣給我的白鐵2 次，是
    白鐵門窗，但是都拆爛了，都是一截一截的，我今年被抓那
    一次是他（甲○○）最後一次賣給我」等語，與甲○○於偵
    訊中供稱：伊並無將偷的白鐵門弄碎再拿去賣給乙○○等語
    不相符合，此有上開案件之證人結文、96年10月30日訊問筆
    錄在卷可按（見96年度偵字第5670號卷第41 -44、46頁）；
    又甲○○所涉竊盜案件，經起訴後為本院以96年度易字第
    1024號案件（下稱前案）審理並判決有罪在案，而前案裁判
    所憑認定之基礎係以被告甲○○自白竊取李玉鳳、陳桔清、
    李憲林、石金福及林景秋之不鏽鋼鐵門及鐵條等物並予以變
    賣與被告等情、上開被害人之指述及被告乙○○於偵訊、本
    院前案審理時之證述為據，此有上開刑事判決在卷可查。然
    觀諸上開刑事判決，固引用被告乙○○之偵訊、本院前案審
    理時（核與警詢內容相同）之證述為證據，惟均係在於佐證
    甲○○曾向竊得之物變賣與乙○○等情以資補強甲○○自白
    之真實性，前案判決並未就被告所述上開「甲○○賣給我的
    白鐵2 次，是白鐵門窗，但是都拆爛了，都是一截一截的，
    我今年被抓那一次是他（甲○○）最後一次賣給我」等證詞
    有何駁斥或加以說明，由此可見，該等證詞並不影響甲○○
    竊盜罪之成立，亦即非為上開判決認定甲○○犯有竊盜犯行
    之重要關係事項之證據資料。再者，縱被告乙○○於前案偵
    訊中就甲○○所出售之贓物狀態及次數經具結之證述與甲○
    ○所供不相符合，而係屬虛偽之證述，惟被告乙○○上開所
    述甲○○僅販賣2 次已拆爛之白鐵，僅會影響被告收購行為
    是否成立贓物罪（整組及拆爛，可影響贓物罪之判斷）及贓
    物罪之罪數而已，均與甲○○自身涉犯之竊盜犯行的成立與
    否及實行竊盜之次數無必然之關係，例如於每次竊盜犯行後
    旋為銷贓，或有可能為5 次竊盜犯行後分為3 次銷贓，亦或
    全數一併銷贓，甚而完全無銷贓之動作，而甲○○所竊得之
    物品，有時於行竊後旋即出售，有時會放幾天後再予變賣，
    已經證人甲○○於本院審理時證述明確（見本院卷第30頁）
    ，是就被告乙○○上開對於收購贓物之狀態、次數經具結之
    證述，對於甲○○案件而言，因為無從依此認定竊盜之次數
    及成立與否，故不能認為係影響裁判致生危險之重要關係事
    項，至多上開經具結之供述僅能用以判斷被告乙○○對於甲
    ○○所出售之物是否有贓物可能之認識及成立贓物罪數而已
    。
  2.再依證人甲○○於本院審理時亦證述：伊有將門窗凹成比較
    小片較好搬運變賣等語（見本院卷第28頁背面），可見被告
    就甲○○所拆卸變賣之門窗等物之外觀狀態所為之證述內容
    ，或係因描述之方式，或存於其主觀上之判斷所為，均有可
    能，尚難以此認其係對於甲○○竊盜案件有偽證之故意，況
    被告究向甲○○收購之次數、贓物之新舊，均非前開甲○○
    所涉刑事案件於案情有重要關係之事項，已如前述，其內容
    實情為何，並不足以影響該案裁判之結果，縱認被告就此部
    分之陳述與事實不符，惟參之上揭最高法院判例意旨，亦與
    偽證罪之構成要件不合。
四、此外，復查無其他具體事證足認被告有何公訴人所指之偽證
    犯行，被告此部分犯罪即屬不能證明，自應為無罪之諭知。
丙、不受理部分
一、公訴意旨略以：被告乙○○於96年6 月11日18時之後某時，
    在其所經營之源通資源回收場內，明知甲○○向其兜售李憲
    林失竊之不鏽鋼製橫向拉門1 座係贓物（此不鏽鋼製橫向拉
    門為甲○○於96年6 月11日17時45分之前某時，至屏東縣萬
    丹鄉社皮村磚仔寮44之18號所竊取之物），竟仍以12,600元
    之代價故買之，因認被告涉犯刑法第349 條第2 項之故買贓
    物罪嫌等語。
二、按案件曾為不起訴處分、撤回起訴或緩起訴期滿未經撤銷，
    而違背刑事訴訟法第260 條之規定再行起訴者，法院應諭知
    不受理之判決，刑事訴訟法第303 條第4 款分別定有明文。
    又刑事訴訟法第260 條第1 款所謂之發現新事實或新證據者
    ，係指於不起訴處分前未經發現至其後始行發現者而言，若
    不起訴處分前，已經提出之證據，經檢察官調查斟酌者，即
    非該條款所謂發見之新證據，不得據以再行起訴（最高法院
    23年上字第1754號、57年台上字第1256號判例意旨參照）。
三、經查，被告乙○○因涉嫌於前開時、地，明知2 名姓名、年
    籍不詳之男子於96年6 月11日17時45分許，持至其所經營之
    源通資源回收場變賣之白鐵門1 座（前後共4 片），係其等
    於當日不詳時間，在李憲林位於屏東縣萬丹鄉磚寮村44之18
    號住處所竊取，竟仍基於故買贓物之犯意，以12,600元之價
    格，購買上開白鐵門1 座，並於96年6 月12日10時許，將白
    鐵門1 座載運至屏東縣萬丹鄉○○村○○○路22之21號旁簡
    政山經營之資源回收場，以15,660元之價格，變賣予不知情
    之簡政山。嗣於96年6 月12日11時30分許，在簡政山之上開
    資源回收場為警查獲，警方並循簡政山之供述查獲被告，因
    認被告涉犯刑法第349 條第2 項故買贓物罪嫌，經屏東地檢
    署檢察官以96年度偵字第4608號（下稱前案）偵查後，因認
    被告乙○○罪嫌不足，而於96年8 月1 日為不起訴處分，並
    經確定在案等事實，有上開不起訴處分書及臺灣高等法院被
    告前案紀錄表在卷可稽。而本件被告乙○○所涉此部分之犯
    罪事實，與上開經不起訴處分確定者，屬同一犯罪事實，則
    本案得否為實體判決，即應視是否合乎刑事訴訟法第260 條
    之規定以決。惟本件起訴書所載之犯罪事實及證據，均客觀
    存在於前案中，而經檢察官斟酌調查後始為不起訴處分，依
    本案卷證資料，並無所謂發現新事實或新證據之情形。此外
    ，本案復查無其他符合刑事訴訟法第260 條規定之情形，揆
    諸上開說明，自應為諭知不受理之判決。
據上論斷，應依刑事訴訟法第299 條第1 項前段、第301 條第1
項、第303 條第4 款，刑法第349 條第2 項、第41條第1 項前段
、第51條第6 款，刑法施行法第1 條之1 ，判決如主文。
本案經檢察官顏珮珊到庭執行職務。
中    華    民    國    97    年    6     月    12    日
                  刑事第二庭  審判長法  官  黃國永
                                    法  官  陳松檀
                                    法  官  陳海寧
以上正本證明與原本無異。
如不服本判決應於收受本判決送達後10日內向本院提出上訴書狀
，其未敘述上訴理由者，並得於提起上訴後10日內向本院補提理
由書狀（均須按他造當事人之人數附繕本）「切勿逕送上級法院
」
中    華    民    國    97    年    6     月    12    日
                                書記官  馮得弟
附表
┌──┬────┬─────────────────┐
│編號│犯罪事實│     主             文            │
├──┼────┼─────────────────┤
│ 1  │事實一(一)│乙○○故買贓物，處拘役肆拾日，如易│
│    │        │科罰金，以新臺幣壹仟元折算壹日。  │
├──┼────┼─────────────────┤
│ 2  │事實一(二)│乙○○故買贓物，處拘役肆拾日，如易│
│    │        │科罰金，以新臺幣壹仟元折算壹日。  │
├──┼────┼─────────────────┤
│ 3  │事實一(三)│乙○○故買贓物，處拘役肆拾日，如易│
│    │        │科罰金，以新臺幣壹仟元折算壹日。  │
├──┼────┼─────────────────┤
│ 4  │事實一(四)│乙○○故買贓物，處拘役肆拾日，如易│
│    │        │科罰金，以新臺幣壹仟元折算壹日。  │
└──┴────┴─────────────────┘
附錄本案論罪科刑法條
刑法第349條（普通贓物罪）
收受贓物者，處 3 年以下有期徒刑、拘役或 5 百元以下罰金。
搬運、寄藏、故買贓物或為牙保者，處 5 年以下有期徒刑、拘役
或科或併科 1 千元以下罰金。
因贓物變得之財物，以贓物論。


司法院資訊處製作；財團法人民間司法改革基金會備份。
